臺灣臺南地方法院刑事判決　　　　　　　　　　　　　　九十一年度易字第九號
　　公　訴　人　臺灣台南地方法院檢察署檢察官
　　被　　　告　丙○○
　　　　　　　　甲○○
　　共　　　同
　　選任辯護人　林國明
右列被告等因傷害等案件，經檢察官提起公訴（九十年度偵字第一０六二五號），本
院判決如左：
    主  文
丙○○連續有配偶而與人通姦，處有期徒刑肆月，如易科罰金，以參佰元折算壹日。
被訴傷害部分無罪。
甲○○連續與有配偶之人相姦，處有期徒刑參月，如易科罰金，以參佰元折算壹日。
    事  實
一、丙○○為丁○○之配偶，明知自己為有配偶之人；甲○○為丙○○與丁○○共同
    經營位於台南市○○路九二號之民德牙醫診所之護士，明知丙○○係有配偶之人
    。丙○○與甲○○竟仍分別基於通姦及相姦之概括犯意，自民國八十九年九月初
    某日起，至同年十月底某日止，連續於台南市御宿汽車旅館等地發生多次性關係
    。甲○○並因而於九十年五月二十七日產下一子（姓名年籍詳卷），嗣於九十年
    五月間，丁○○因丙○○之弟媳陳淳英告知甲○○生子之事後，始悉上情。
二、案經丁○○訴由台灣台南地方法院檢察署檢察官偵查起訴。
    理  由
壹、有罪部分：
一、訊據被告丙○○與甲○○於偵審中固均坦承於前揭時地連續發生性關係多次等情
    ，惟均矢口否認涉有妨害家庭罪嫌，被告丙○○辯稱：告訴人丁○○於八十九年
    七月間曾與其簽立離婚協議書，同意伊可與其他異性發生性關係云云；被告甲○○則辯稱：被告丙○○曾告知伊，告訴人業已同意被告丙○○與其他人發生性關
    係云云。經查：
（一）被告丙○○與甲○○於前揭時地連續發生性關係多次，被告甲○○並已產誕一
      子等情，業據被告丙○○與甲○○於偵審中供承不諱，且互核相符，被告丙○○與甲○○二人此部分自白與事實相符，堪以採信。
（二）被告丙○○於偵審中均辯稱：告訴人於八十九年七月二十六日與其簽訂離婚協
      議書時，業已同意其與其他異性發生性關係云云，並提出二份離婚協議書為證
      。惟觀被告丙○○於偵審中亦均坦承其與告訴人簽訂離婚協議書後，並未辦理
      離婚登記等情，參以被告丙○○與告訴人二人復於九十年五月間，敘明雙方權
      益，並補充敘明合夥經營之診所內，未核算健保費用分配等問題後，再次簽訂
      離婚協議書等情，有該份離婚協議書一紙在卷可稽，足認被告丙○○與告訴人
      於八十九年七月二十六日該次協商離婚時，雙方並未達成離婚之合意。被告丙○○雖另辯稱：因顧及雙方之子感受，故於八十九年七月二十六日簽訂離婚協
      議書時，雙方約定待孩子成年後，始行辦理離婚云云。惟若被告丙○○與告訴
      人於八十九年七月二十六日時業已達成離婚協議，被告丙○○與告訴人間就雙
      方主要收入即合夥診所之收入如何分配等財產問題，應已達成協議，然觀被告
      丙○○與告訴人於九十年五月底再行簽立之離婚協議書中，仍須就九十年一月
      至五月健保費未核算部分，另行約定處置方式等情，參以證人即被告丙○○弟
      媳陳淳英於偵查中亦證稱：告訴人於電話中告知，被告於八十九年七月間，被
      告丙○○當著護士面前提到要離婚，隔了二個月，被告丙○○又提了一次，告
      訴人不同意等語（參見偵卷第十五頁），足見被告丙○○與告訴人於八十九年
      七月二十六日雖曾就雙方婚姻問題進行協商，然告訴人並未同意，被告丙○○
      據以辯稱告訴人於八十九年七月二十六日起，已有縱容被告丙○○與其他異性
      發生性關係之行為云云，與事實不符，當無可採。另被告丙○○雖指稱告訴人
      於偵查中刻意隱瞞曾看過離婚協議書，直至辯護人親見告訴代理人所持卷宗內
      藏有離婚協議書，請檢察事務官命其等提出後，告訴代理人始行提出該份離婚
      協議書影本，而認告訴人否認曾縱容伊與其他異性發生性關係等語，與事實不
      符云云。惟告訴人於偵查中就該份離婚協議書係稱：我見過，但未蓋章等語，
      有台灣台南地方法院檢察署九十年度發查字第一０七四號九十年八月一日訊問
      筆錄一份在卷可稽，是告訴人於偵查中亦坦承曾看過該份離婚協議書，而就是
      否曾經蓋章一節，被告丙○○與告訴人本有爭執（告訴人就此部分告訴被告丙○○涉及偽造文書部分，業據台灣台南地方法院檢察署檢察官以九十年度偵字
      第一０六二五號為不起訴處分），尚難認告訴人為不實之陳述，進而推認告訴
      人所言全屬不實。
（三）證人陳淳英於偵查中證稱：被告丙○○與甲○○生子後，伊曾電告告訴人此事
      ，告訴人之反應係「他」（按指丙○○）這麼做了嗎；並稱這婚姻其不要了等
      語（參見偵卷第十四頁背面），核與告訴人於偵查中所述相符。是依告訴人知
      悉被告丙○○與甲○○生育一子之反應，堪認告訴人就被告丙○○與甲○○發
      生性關係一節，並無所悉，且於知悉此事之前，並無意結束與被告丙○○間之
      婚姻關係。是被告丙○○辯稱告訴人原已同意與其離婚，並有縱容其與其他異
      性發生性關係云云，與事實不符，當無可採。
（四）證人即任職於被告丙○○開設之牙科診所護士戊○○於本院審理時雖證稱：其
      於八十九年四月間離職前，曾聽告訴人稱被告丙○○可自行在外生小孩等語，
      且其離職後，至九十年五月回任護士期間，曾與診所內護士聯絡，得悉被告丙○○與甲○○在一起之事，並認告訴人身為當事人應當知悉此事云云。惟證人
      戊○○本係被告丙○○雇用之護士，其證詞是否本於真實、公正立場而為陳述
      ，已非無疑。又依被告丙○○所辯：其與告訴人協商離婚係在八十九年七月二
      十六日等情，此與證人戊○○前開所稱：告訴人在其於八十九年四月間離職前
      ，業已提及被告丙○○可在外與他人生子云云，於時間上顯有出入，證人戊○○此部分證詞與事實是否相符，尚非無疑。另婚姻一方與配偶以外之人發生性
      關係，配偶最後始知悉之事，於現今社會並非罕見之事，證人戊○○指稱告訴
      人身為當事人，應知悉被告丙○○與甲○○之事云云，係本於其個人推測之詞
      ，自難以此證明告訴人本已知悉被告丙○○與甲○○之事，進而推認告訴人業
      已縱容被告丙○○與甲○○發生性關係。
（五）被告甲○○原為被告丙○○與告訴人丁○○經營之牙醫診所護士，具有相當之
      社會經歷，其就被告丙○○係告訴人丁○○之配偶，且告訴人與被告丙○○尚
      未離婚之事，當無不知之理，縱被告丙○○曾出示離婚協議書，依被告甲○○
      所具之知識、經歷，何以未曾追問為何未辦理離婚登記，即相信被告丙○○所
      稱告訴人丁○○業已同意被告丙○○與其他異性發生性關係？況其原在告訴人
      與被告丙○○合開診所內任職，告訴人是否縱容被告丙○○另與其他異性發生
      性關係，被告甲○○親自詢問告訴人即可知悉，何以被告甲○○未曾向告訴人
      丁○○詢及本事？堪認被告甲○○辯稱因被告丙○○向其稱告訴人業已同意其
      另行與其他異性發生性關係，且出示離婚協議書，即認告訴人業有縱容之意云
      云，無非事後卸責之詞，當無可採。
（六）、綜上所述，被告丙○○、甲○○妨害家庭犯行明確，堪以認定，應依法論科
        。
二、核被告丙○○所為係犯刑法第二百三十九條前段之通姦罪；被告甲○○所為係犯
    同法第二百三十九條後段之相姦罪。查被告丙○○、甲○○二人前後多次犯行，
    時間緊接，方法相同，觸犯構成要件相同之罪名，顯均係基於概括犯意為之，均
    應依連續犯之規定，分別僅論以一罪，並依法加重其刑。爰審酌被告丙○○、甲○○犯罪動機、手段、對告訴人所生心理傷害、犯罪後坦承部分犯行等一切情狀
    ，量處如主文所示之刑，並諭知易科罰金之折算標準。
三、另告訴人於本院調查時指稱被告丙○○於八十九年初即致送被告甲○○不動產，
    因認被告丙○○與甲○○自八十九年初起，即已發生性關係云云。惟被告丙○○
    係於九十年一月十日與被告甲○○共同購買等情，業據被告丙○○陳稱在卷，並
    有台南縣歸仁地政事務所建物所有權狀與土地所有權狀各一份在卷可稽。告訴人
    此部分指訴與事實不符，當無可採。惟此部分如成立犯罪，與前揭論罪科刑部分
    ，具有裁判上一罪關係，爰不另為無罪判決之諭知，附此敘明。
貳、無罪部分：
一、公訴意旨另以：被告丙○○於同年月三十日晚上欲前往探視同案被告甲○○，告
    訴人得知後乃執意同行，而逕自坐上丙○○所駕駛車號Ｆ五─四七六七號吉普車
    上，被告丙○○不得已遂先將車開至臺南市○○路與西門路口之「劉家肉粽」吃
    完消夜後，又藉故返回臺南市○○路診所門口前之車上，告訴人乃質問被告丙○○與同案被告甲○○通姦之事，被告丙○○一怒之下便基於傷害之犯意，出手毆
    打丁○○，致受有「左上臂外側瘀血、右大腿前側瘀血、左膝瘀血」等傷害，因
    認被告丙○○涉有刑法第二百七十七條第一項之傷害罪嫌等語。
二、 按犯罪事實，應依證據認定之，無證據不得推定其犯罪事實，又不能證明被告
     犯罪者，應諭知無罪之判決，刑事訴訟法第一百五十四條、第三百零一條第一
     項分別定有明文。另告訴人之告訴，係以使被告受刑事訴追為目的，是其陳述
     是否與事實相符，仍應調查其他證據以資審認，最高法院五十二年度台上字第
     一三００號著有判例。訊據被告丙○○於偵審中固均坦承當日曾與告訴人同處
     於前揭自用小客車內，惟堅詞否認涉有傷害罪行，辯稱：當日並未毆打告訴人
     等語。
（一）告訴狀敘述案發當日因伊懷疑被告丙○○要前往被告甲○○處探親，乃執意要
      與被告丙○○同行，被告丙○○不從，因而出手毆打伊云云（參見告訴狀），
      然告訴人於偵查中經檢察事務官訊問時，則稱當日伊質問被告為何不讓伊吃宵
      夜，為何態度冷漠，被告即行出手毆打伊云云（參見台灣台南地方法院檢察署
      九十年度發查字第一０七四號九十年八月一日訊問筆錄），告訴人就被告動手
      毆打伊之原因前後敘述不一，是否可信，已非無疑。告訴人雖於偵查中另稱，
      前後敘述不符係因告訴狀所載較為簡略云云，惟觀前述告訴人二次說詞，情節
      迥異，當非僅係單純記載詳簡差異所致，告訴人之陳述，其真實性尚非無疑。
（二）告訴人於偵查及本院調查時迭次陳稱被告丙○○當日曾出手毆打伊頭部云云，
      並提出照片六紙為據，惟告訴人自行提出之衛生署台南醫院診斷證明書內並未
      記載告訴人頭部有任何傷勢，有該診斷證明書一紙在卷可稽，而證人即為告訴
      人驗傷之醫師己○○於本院調查時，亦到庭結證證稱：綜合病歷紀錄及驗傷單
      所載，當日為告訴人驗傷時，並沒有看到（頭部）明顯的外傷，所以沒有紀錄
      等語（參見本院九十一年九月二十四日訊問筆錄），是依證人己○○為一專業
      醫師，具有相當之醫療專業能力，若告訴人頭部確有因被告丙○○毆打所生瘀
      腫情事，且經告訴人曾告知頭部有被毆打等情，證人己○○當無視而不見，未
      曾紀錄該傷勢之理，因此，告訴人提出之照片所示之頭部傷勢，於其至台南醫
      院驗傷之際，是否已經存在，尚非無疑。自不足以作為對被告丙○○不利之認
      定。
（三）告訴人於偵查經檢察事務官訊問時，指稱被告丙○○於開車時及停車後，各毆
      打其一次云云；且稱被告丙○○係一手抓方向盤，並以右手毆打伊云云（參見
      前開訊問筆錄），惟駕車行進間，僅以左手控制方向盤，另以右手毆打他人之
      舉，具有高度之危險性與技術性，被告丙○○僅係一牙醫醫師，並未受過專業
      格鬥訓練，告訴人指稱被告丙○○以此高度技術性之方式毆打云云，與常情有
      違，尚難採信。況被告丙○○當日所駕係吉普車，其所乘坐之駕駛座與告訴人
      所乘坐之右前座，兩者間有一小型置物櫃相隔，且前座空間甚狹等情，有檢察
      事務官至現場勘驗時，所拍攝之照片十一張，被告丙○○於此狹小空間內，是
      否能施以重力毆打告訴人，造成如診斷書所示左上臂多處瘀傷、左、右膝蓋各
      有瘀血等傷勢，實非無疑。
（四）告訴人於偵審中均陳稱：當日為被告丙○○毆打後，仍與丙○○共處於車上，
      直至上午六時許，始與被告丙○○共同找鎖匠乙○○打開家門等語，核與證人
      乙○○於本院調查時具結後所證相符。衡諸常情，若告訴人果於前揭時間，於
      車上遭被告丙○○毆打，且受有如診斷書所示傷勢多處，當無與被告丙○○續
      行共處一夜，而不畏被告丙○○再行毆打之理。告訴人之指述實與常情有違。
（五）證人乙○○於本院調查結證稱：當日被告丙○○上午因未攜帶鑰匙，請其代為
      打開家門之際，告訴人亦在現場，其並未注意到告訴人是否曾受傷，而當日看
      到告訴人與被告丙○○狀況很正常，並未發現有何如嘔氣等異狀等語（參見本
      院九十一年九月二十四日訊問筆錄），是依證人乙○○證詞，亦難證明告訴人
      當日確曾受傷，進而推認被告丙○○曾毆打告訴人。
（六）告訴意旨另以被告丙○○陳稱告訴人當天曾離開前揭吉普車時，曾經跌倒云云
      ，然告訴人所受傷勢係瘀血傷，與跌倒應生之擦傷等傷勢種類不同，足見被告
      丙○○所言不實。惟證人己○○於本院調查時具結後證稱：若撞擊地面時，有
      穿衣服墊著，就會沒有擦傷等語（參見本院九十一年九月二十四日訊問筆錄）
      ，而告訴人當日係穿著洋裝，膝蓋部分外罩長裙一節，有告訴人提出之照片六
      紙在卷可稽，是被告丙○○所稱告訴人當日離開車內時曾跌倒可能因而膝蓋受
      傷等語，尚非全然無據。且被告本無自證無罪義務，亦無證明告訴人所受傷勢
      原因之義務，自不得於無他證相佐告訴人指訴情形下，僅以被告丙○○所述告
      訴人傷勢原因與事實有所出入，即逆推被告丙○○確有傷害告訴人之犯行。
（七）公訴意旨雖以台南醫院於九十年八月二十九日以九十南醫歷字第四六三九號函
      示告訴人所受傷勢形成原因：「依據丁○○病患自述及傷口表徵顯示應為拳頭
      捶打所致，發生時間應在一天以內」等語，認告訴人所稱其所受傷勢為被告丙○○毆打所致等語與事實相符等語。然證人己○○於本院調查時，具結後陳稱
      ：告訴人所受傷勢為鈍擊傷，不能確定是拳頭打的，只能說拳頭毆打是一種可
      能；拳頭毆打可以造成這樣的傷，但這種傷不見得一定是拳頭毆打所致等語（
      參見本院九十一年九月二十四日訊問筆錄），是告訴人所受傷勢是否確以拳頭
      毆打，自非無疑。況即認告訴人所受傷勢確係拳頭毆打所致，但亦難以此即認
      係被告毆打告訴人所致，尚難以該回函即認被告丙○○確有毆打告訴人情事。
      公訴意旨另以被告丙○○與告訴人當日因曾發生激烈爭吵，認被告一方或雙方
      失去理智動手攻擊對方乃屬情理之常，而認為告訴人指訴被告丙○○確曾毆打
      告訴人云云屬實。惟夫妻雙方發生口頭爭執時，並不必然出諸以肢體方式攻擊
      對方，公訴意旨此部分論述，應屬臆測之詞，自難採為對被告丙○○不利之認
      定。
（八）據上所陳，依本院調查證據所得，尚不足以證明被告丙○○確有之公訴意旨所
      指傷害犯行，此外復查無其他積極證據足資證明被告丙○○有傷害告訴人犯行
      ，揆諸首開說明，犯罪尚屬不能證明，應為無罪之諭知。
據上論斷，應依刑事訴訟法第二百九十九條第一項前段、第三百零一條第一項，刑法
第五十六條、第二百三十九條、第四十一條第一項前段，罰金罰鍰提高標準條例第一
條前段、第二條，判決如主文。
本案經檢察官蘇聰榮到庭執行職務
中      華      民      國    九十一    年     十一     月      五      日
                                  臺灣臺南地方法院刑事第五庭
                                          法  官    卓  穎  毓
右正本證明與原本無異。
如不服本判決，應於判決送達後十日內，向本院提出上訴狀。
                                          書記官    黃  子  起
中      華      民      國     九十一   年      十一    月      六      日
附錄法條：
中華民國刑法第二百三十九條：
有配偶而與人通姦者，處一年以下有期徒刑。其相姦者亦同。
